臺灣高等法院刑事判決
110年度上訴字第3653號
上  訴  人  臺灣新北地方檢察署檢察官
上  訴  人  
即  被  告  楊添進


選任辯護人  蘇志倫律師
上列上訴人因被告違反槍砲彈藥刀械管制條例等案件，不服臺灣
新北地方法院110年度訴字第240號、110年度易字第441號，中華
民國110年11月3日第一審判決（起訴案號：臺灣新北地方檢察署
109年度偵字第28247號，追加起訴案號：臺灣新北地方檢察署11
0年度蒞追字第2號），提起上訴，本院判決如下：
    主  文
上訴駁回。
    犯罪事實
一、楊添進明知具殺傷力之制式子彈、金屬槍管，分別為槍砲彈
    藥刀械管制條例第4條第1項第2款及同條例第4條第3項所列
    管之彈藥、槍枝主要組成零件，未經主管機關許可，不得非
    法持有，竟基於持有槍枝主要組成零件、具殺傷力之制式子
    彈之犯意，於民國109年5月、6月起，在不詳地點，向綽號
    「豆花」之年籍不詳之人，以新臺幣（下同）2萬元代價，
    購買附表所示之物，而非法持有附表編號1所示為槍枝主要
    組成零件之已貫通之金屬槍管1支，及附表編號3、4所示之
    具殺傷力之制式子彈3顆，迄至109年7月7日上午10時許，在
    新北市○○區○○路0段00號前，因故與林志華、曹書淵等人發
    生口角衝突，遂拿出裝有前述金屬槍管之不具殺傷力之非制
    式手槍1枝（槍枝管制編號0000000000號，所涉恐嚇部分另
    經本院判決無罪，詳如後述），經警方獲報到場，扣得如附
    表所示之物品。
二、案經新北市政府警察局永和分局報告臺灣新北地方檢察署檢
    察官偵查起訴、追加起訴。
    理  由
甲、有罪部分
壹、證據能力部分：
一、按被告以外之人於審判外之言詞或書面陳述，除法律有規定
    者外，不得作為證據。另按被告以外之人於審判外之陳述，
    雖不符合同法第159條之1至第159條之4之規定，然經當事人
    於審判程序同意作為證據，法院審酌該言詞陳述或書面陳述
    作成時之情況，認為適當者，亦得為證據。當事人、代理人
    或辯護人於法院調查證據時，知有第159條第1項不得為證據
    之情形，而未於言詞辯論終結前聲明異議者，視為有前項同
    意，刑事訴訟法第159條第1項、第159條之5分別定有明文。
    該條立法意旨在於傳聞證據未經當事人之反對詰問予以核實
    ，原則上先予排除，惟若當事人已放棄反對詰問權，於審判
    程序中表明同意該等傳聞證據可作為證據；或於言詞辯論終
    結前未聲明異議，基於尊重當事人對傳聞證據之處分權，及
    證據資料愈豐富，愈有助於真實發見之理念，且強化言詞辯
    論主義，使訴訟程序得以順暢進行，上開傳聞證據亦均具有
    證據能力。查本件被告以外之人於審判外之言詞或書面陳述
    屬傳聞證據部分，檢察官、被告及辯護人於本院準備程序中
    並未爭執此部分之證人證述之證據能力，且迄於言詞辯論終
    結前亦未聲明異議，復本院認其作成之情形並無不當情形，
    經審酌後認為適當，均應認於本案有證據能力。
二、另本件認定事實引用之卷內其餘非供述證據部分，與本案均
    有關連性，亦無證據證明係實施刑事訴訟程序之公務員以不
    法方式所取得，依刑事訴訟法第158條之4之反面解釋，當有
    證據能力，復於本院審理時，提示並告以要旨，使檢察官、
    被告及辯護人充分表示意見，自得為證據使用。
貳、本院之判斷
一、認定犯罪事實所憑證據及認定之理由
  ㈠上訴人即被告楊添進於犯罪事實一所載時、地，非法持有附
    表編號1所示為槍枝主要組成零件之已貫通之金屬槍管1支、
    附表編號3、4所示之具殺傷力制式子彈3顆，迄至109年7月7
    日上午10時許為警查獲止之事實，業據被告迭於警詢、偵訊
    及原審、本院均自白認罪（見新北檢109年度偵字第28247號
    卷《下稱偵28247卷》第14至18、107至108頁，原審110年度訴
    字第240卷《下稱原審卷》第150、258頁，本院卷第114、162
    頁）。並有新北市政府警察局永和分局搜索扣押筆錄、扣押
    物品目錄表、扣押物品收據（見偵28247卷第47至53頁）；
    被告持槍之現場照片19張（見偵28247卷第81至99頁）。且
    有附表所示之物扣案可資佐證。
　㈡查扣如附表所示之物，經送請內政部警政署刑事警察局鑑驗
    後，鑑定結果詳如附表編號1至5之「鑑定結果」欄所示內容
    ，有內政部警政署刑事警察局109年11月9日刑鑑字第109007
    5779號鑑定書（見偵28247卷第123至128頁）、內政部109年
    11月30日內授警字第1090873641號函（見偵28247卷第137至
    138頁）在卷可憑。是認被告非法持有附表編號1所示槍枝主
    要組成零件之已貫通之金屬槍管1支，及附表編號3、4所示
    之制式子彈3顆，應堪認定。
  ㈢綜上，被告非法持有槍枝主要組成零件、具殺傷力制式子彈
    等犯行，堪予認定，自應依法論科。
二、論罪
  ㈠核被告所為，係犯槍砲彈藥刀械管制條例第13條第4項之非法
    持有槍砲主要組成零件罪，及槍砲彈藥刀械管制條例第12條
    第4項非法持有子彈罪。
  ㈡被告非法持有具殺傷力之制式子彈3顆，因所侵害者為社會法
    益，雖然持有的客體有數個，仍屬單純一罪。
  ㈢被告以一持有行為，同時觸犯非法持有槍砲主要組成零件罪
    及非法持有子彈罪，為想像競合犯，依刑法第55條規定，從
    一重之非法持有槍砲主要組成零件罪處斷。
　㈣本案不適用槍砲彈藥刀械管制條例第18條第4項規定：
　　⒈槍砲彈藥刀械管制條例第18條第4項規定：「犯本條例之罪
      ，於偵查或審判中自白，並供述全部槍砲、彈藥、刀械之
      來源及去向，因而查獲或因而防止重大危害治安事件之發
      生者，減輕或免除其刑」。
　　⒉經查：　
　　　⑴觀諸被告於警詢中供稱：附表所示之物品為綽號「豆花
        」之友人借我的，我沒有真實姓名及聯絡方式，只有在
        萬華時偶爾會在路上遇到等語（見偵28247卷第16、18
        頁）。嗣於偵查中改稱：附表所示之物品為一個多月前
        ，我跟綽號「豆花」之人用2萬元買的，在萬華區五州
        街附近等語（見偵28247卷第107頁）。再於原審準備程
        序中改稱：我跟綽號「豆花」之人，在萬華吾洲街買附
        表所示之物品，我跟他在和風熱炒店吃飯時遇到而交易
        的，地點在大街上等語（見原審卷第48頁）。復於本院
        準備程序中供稱：非法持有時間如起訴所載，地點在我
        永和秀朗路家中等語（見本院卷第114頁）。是依被告
        歷次供述內容，究竟扣案物之來源為何人？何處所？何
        原因？有無代價？等情節，前後供述已有不一，已難盡
        信。
      ⑵雖證人陳祖珽於原審具結證述：綽號「豆花」交付本案
        查扣槍彈過程等情（見原審卷第239至250頁），惟其明
        確證稱：不知「豆花」之姓名等語（見原審卷第245頁
        ）。
　　　⑶至被告原審、本院均供述：綽號「豆花」即為黃俊傑，
        並指認年籍資料供法院傳訊，惟經本院依法傳訊、拘提
        證人黃俊傑，證人無正當理由均未到庭，是認被告上開
        指認內容，尚屬無據。
　　　⑷從而，本案尚未查獲槍砲、彈藥之來源，並無槍砲彈藥
        刀械管制條例第18條第4項適用，附此敘明。
參、駁回上訴之理由（非法持有槍砲主要組成零件、非法持有子
    彈部分）　
一、原審認被告非法持有槍砲主要組成零件、非法持有子彈犯行
    ，均罪證明確，適用槍砲彈藥刀械管制條例第13條第4項、
    第12條第4項，刑法第55條、第42條第3項前段、第38條第1
    項等規定。並審酌⑴被告犯罪之動機、目的、手段：被告明
    知金屬槍管及制式子彈，屬高度危險之物品，對於社會安全
    及他人人身安全具有相當之威脅，非經中央主管機關之許可
    ，不得擅自持有，竟仍漠視法令而為本案犯行。⑵犯罪行為
    人之生活狀況、品行及智識程度：被告受有小學畢業之教育
    程度，做家管，老婆已經過世，無人需要扶養，為被告陳明
    在卷（見原審卷第259頁）；又被告分別因殺人、持有改造
    手槍案件判決確定後入監執行，於108年11月26日假釋出監
    ，有本院被告前案紀錄表在卷可稽，被告竟於假釋中付保護
    管束期間，再為本案犯行，本案自不宜從輕量刑。⑶違反義
    務之程度及犯罪所生之危險或損害：被告持有前述物品，自
    109年5月、6月間至109年7月7日為警查獲止。又被告因於10
    9年7月7日與林志華等人發生口角衝突，而攜帶前述物品到
    場，於衝突過程中拿出前述裝有金屬槍管之不具殺傷力之非
    制式手槍（所涉恐嚇部分另經本院判決無罪，詳如後述），
    經警當場查獲。⑷犯罪後之態度：被告雖一度於原審準備程
    序中否認犯罪，惟於原審審理中坦承犯行等一切情狀，量處
    有期徒刑1年6月、併科罰金3萬元，並諭知以罰金1,000元折
    算1日之易服勞役折算標準。另說明扣案如附表編號1所示之
    金屬槍管1支、附表編號3所示之制式子彈2顆，均屬違禁物
    ，應依刑法第38條第1項規定，宣告沒收。至扣案如附表編
    號4所示之制式子彈已經試射完畢，已無殺傷力，自無從宣
    告沒收。經核原判決認事、用法並無違法或不當，業已斟酌
    刑法第57條各款所列情狀，量刑之宣告亦稱妥適，而未逾越
    法定刑度，符合比例原則，宣告沒收亦於法相合，原判決此
    部分應予維持。
二、被告上訴略以：綽號「豆花」就是黃俊傑，本案應適用槍砲
    彈藥刀械管制條例第18條第4項規定減輕其刑，另依刑法第5
    9條規定酌減其刑，原審量過重云云。經查：
　㈠本案不適用槍砲彈藥刀械管制條例第18條第4項規定減輕其刑
    ，已如前述，被告此部分上訴，並無理由，應予駁回。
　㈡刑法第59條減輕其刑之規定，必須犯罪另有其特殊之原因與
    環境等，在客觀上足以引起一般同情，認為即予宣告法定最
    低刑期，猶嫌過重者，始有其適用。查，被告非法持有附表
    編號1、3、4所示槍砲主要組成零件、制式子彈，危害社會
    治安，難認有何情節輕微可言，就被告犯罪情狀以觀，顯係
    漠視法紀，尚非一時失慮致罹刑章，客觀上難以引起一般人
    之同情，其犯罪情狀，並無有任何情堪憫恕或特別可原諒之
    處，亦無情輕法重之撼，自無從依刑法第59條之規定酌減其
    刑，被告此部分上訴無理由，應予駁回。
　㈢量刑係法院就繫屬個案犯罪之整體評價，為事實審法院得依
    職權自由裁量之事項，量刑判斷當否之準據，應就判決之整
    體觀察為綜合考量，並應受比例原則等法則之拘束，非可恣
    意為之，致礙其公平正義之維護，必須兼顧一般預防之普遍
    適應性與具體個案特別預防之妥當性，始稱相當。苟已斟酌
    刑法第57條各款所列情狀，而未逾越法定刑度，如無偏執一
    端，致有明顯失出失入之恣意為之情形，上級審法院即不得
    單就量刑部分遽指為不當或違法（最高法院100年度台上字
    第5301號判決意旨參照）。查原判決就此部分量刑時已詳予
    審酌刑法第57條各款及前開所列情狀，予以綜合考量，又非
    法持有槍砲主要組成零件罪之法定刑範圍「處6月以上5年以
    下有期徒刑，併科新台幣300萬元以下罰金」，原判決判處
    被告有期徒刑1年6月、併科罰金3萬元，係量處各罪之中低
    度刑度，並非從重量處高度刑度，且就刑罰裁量職權之行使
    ，既未逾越法律所規定之範圍，亦無濫用權限之情形，難遽
    謂原判決就此部分之量刑有何不當，縱與被告主觀上之期待
    有所落差，仍難指其量刑有何不當或違法，是被告以原判決
    量刑過重為由提起上訴，為無理由，亦應予駁回。
乙、無罪部分
一、追加起訴意旨略以：被告於109年7月7日上午10時1分許，在
    新北市○○區○○路0段00號前，因故與林志華發生口角衝突，
    而靠近林志華身體。斯時亦在場之曹書淵見狀，即上前欲阻
    擋，被告遂基於恐嚇危害安全之犯意，將前述裝有金屬槍管
    之不具殺傷力之非制式手槍自其褲頭掏出，並面對曹書淵為
    拉槍枝滑套之動作，以此加害生命、身體之事恐嚇曹書淵，
    致生危害於曹書淵之安全，使曹書淵心生畏懼，經林志華及
    亦在場之林俊宏發現，當場壓制楊添進，楊添進始未對曹書
    淵之生命、身體造成實害等語。因認被告此部分涉犯刑法第
    305條（贅載第1項）之恐嚇危害安全罪嫌。
二、⑴犯罪事實應依證據認定之，無證據不得認定犯罪事實；又
    不能證明被告犯罪者，應諭知無罪之判決，刑事訴訟法第15
    4條第2項、第301條第1項分別定有明文。又犯罪事實之認定
    ，應憑真實之證據，倘證據是否真實尚欠明確，自難以擬制
    推測之方式，為其判斷之基礎；而認定犯罪事實之證據係指
    足以認定被告確有犯罪行為之積極證據而言，該項證據自須
    適合於被告犯罪事實之認定，始得採為斷罪之資料，最高法
    院53年台上字第656號著有判決先例。且刑事訴訟上證明之
    資料，無論為直接或間接證據，均須達於通常一般之人均不
    致有所懷疑，而得確信其為真實之程度，始得據為有罪之認
    定，若其關於被告是否犯罪之證明未能達此程度，而有合理
    懷疑之存在，致使無從形成有罪之確信，根據「罪證有疑，
    利於被告」之證據法則，即不得遽為不利被告之認定，亦有
    最高法院76年台上字第4986號判決先例可參。⑵刑事訴訟法
    第161條第1項規定：檢察官就被告犯罪事實，應負舉證責任
    ，並指出證明之方法。因此，檢察官對於起訴之犯罪事實，
    應負提出證據及說服之實質舉證責任。倘其所提出之證據，
    不足為被告有罪之積極證明，或其指出證明之方法，無從說
    服法院以形成被告有罪之心證，基於無罪推定之原則，自應
    為被告無罪判決之諭知，最高法院92年台上字第128號著有
    判決先例可資參照。⑶此外，依刑事訴訟法第154條第2項規
    定，有罪判決書理由內所記載認定事實所憑之證據，須經嚴
    格證明之證據，在無罪判決書內，因檢察官起訴之事實，法
    院審理結果認為被告之犯罪不能證明，所使用之證據不以具
    有證據能力之證據為限，故無須再論述所引有關證據之證據
    能力（最高法院100年度台上字第2980號判決意旨參照）。
    至被告及辯護人爭執被害人林志華、曹書淵、林俊宏、曹鈺
    璉於警詢中所述之證據能力乙節（見本院卷第116頁），本
    院不再贅述上開爭執部分之證據能力，併此說明。
三、追加起訴意旨認被告涉犯刑法法第305條之恐嚇危害安全罪
    嫌，係以曹書淵、林志華、林俊宏、曹鈺璉（係曹書淵之子
    ）於警詢時證述；扣案如附表所示之物；現場監視器錄影光
    碟、監視器翻拍照片暨現場照片；內政部警政署109年11月1
    9日刑事警察局鑑定書及內政部109年11月30日內授警字第10
    90873641號函等為其論據。
四、訊據被告否認恐嚇犯行，辯稱：那時候我是先被打，因氣憤
    才拿槍阻止他們不要再傷害我，我是先被打的，我當天沒有
    扣扳機，連上膛都沒有，那個槍也不能傷人等語。
五、經查：
  ㈠被告於追加起訴書所載時、地，與林志華發生口角衝突，適
    在場之曹書淵上前時，被告自褲頭掏出裝有金屬槍管之不具
    殺傷力之非制式手槍，並有拉槍枝滑套之動作等事實，為被
    告於原審、本院不否認客觀事實，此部分核與證人曹書淵於
    原審審理中之證述相符，並有原審勘驗監視器影像之勘驗筆
    錄在卷可憑（見原審卷第168至171頁），且有扣案如附表所
    示之物品可資佐證，是認此部分之事實，應堪認定。
  ㈡被告有恐嚇犯行：
    ⒈刑法第305條之恐嚇危害安全罪，所稱以加害生命、身體、
      自由、名譽、財產之事，恐嚇他人者，係指以使人生畏怖
      心為目的，而通知將加惡害之旨於被害人而言。所謂恐嚇
      ，指凡一切言語、舉動足以使人生畏怖心者均屬之，而該
      言語或舉動是否足以使他人生畏怖心，應依社會一般觀念
      衡量之，且僅以受惡害之通知者心生畏懼而有不安全之感
      覺為已足，不以發生客觀上之危害為要件。
    ⒉被告既在曹書淵上前時，自褲頭掏出裝有金屬槍管之不具
      殺傷力之非制式手槍，並有拉槍枝滑套之動作，縱然該非
      制式手槍內部不具撞針結構，無法供擊發子彈使用，而不
      具殺傷力（見偵28247卷第123頁），然因外觀上與其他具
      有殺傷力之槍枝無異（見偵28247卷第125頁），參以被告
      當場之拉滑套之動作，操作方式也與一般開槍之動作相符
      ，足以讓一般人心生畏怖，認為該非制式手槍足以傷害他
      人之生命身體安全，則被告上開該當於恐嚇罪之構成要件
      。參以被告坦承掏槍要嚇阻在場之人，顯有讓他人害怕生
      命身體受到傷害而不敢靠近，堪認被告確實有恐嚇之犯意
      。
　㈢被告之行為為正當防衛：
    ⒈依據原審勘驗監視器內容結果：被告與林志華、曹雅婷對
      話過程中，林志華有比較大的手部動作，且欲走向被告，
      遭曹雅婷阻擋（如檔案名稱000000000.442358勘驗結果⒈
      內容，見原審卷第168頁；如檔案名稱000000000.566493
      勘驗結果⒈、⒉內容，見原審卷第170頁），此時被告往後
      倒退；接著曹書淵突然用很快的速度從旁邊衝出來，上前
      衝向被告，結果曹雅婷趕緊轉過來阻擋曹書淵（如檔案名
      稱000000000.442358勘驗結果⒉內容，見原審卷第168至16
      9頁；如檔案名稱000000000.566493勘驗結果⒊內容，見原
      審卷第170頁），此時被告繼續往後退，並伸出手指指向
      曹書淵，有警告其不要過來的意思；但曹書淵繞過曹雅婷
      和前方的障礙物，繼續衝向被告，被告才將右手伸向其腰
      間掏槍，同時曹鈺璉也衝出來抓住曹書淵（如檔案名稱00
      0000000.442358勘驗結果⒉內容，見原審卷第169頁；如檔
      案名稱000000000.566493勘驗結果⒋內容，見原審卷第170
      頁）。
    ⒉曹雅婷為林志華之妻及曹書淵之姊，而曹鈺璉為曹書淵之
      兒子，觀諸前述動作順序，是曹雅婷先、後阻擋林志華、
      曹書淵接近被告，曹鈺璉也衝出來抓住曹書淵等等情，可
      見是林志華、曹書淵先欲與被告發生衝突，而不是被告主
      動與林志華或曹書淵發生衝突。又被告與林志華、曹雅婷
      原本僅於言語上之交談，未見被告對林志華等人有何不利
      之舉動，嗣林志華、曹書淵衝向被告時，被告見狀後退、
      手指向曹書淵警告其不要靠近，而曹書淵不顧曹雅婷之阻
      擋，仍繞過曹雅婷和前方的障礙物繼續衝向被告時，被告
      才掏槍，可見被告是因為感受到曹書淵欲對其不利，才會
      做出掏槍的動作。
    ⒊對於現在不法之侵害，而出於防衛自己或他人權利之行為
      ，不罰，刑法第23條前段定有明文。所謂侵害，並不以已
      經導致實害為必要，只要行為當時有幾近確定的可能性將
      會導致法律所保護之利益受損害即可。雙方當時既然已經
      有意見上的衝突，且現場林志華這邊的人數較為眾多，再
      考量曹書淵突然從旁邊用很快的速度衝出來的氣勢，甚至
      不顧其姊姊曹雅婷的阻擋也要衝向被告的堅決程度，已經
      足以使被告認為曹書淵衝向他的目的，就是侵害他的生命
      、身體安全及自由，則被告當時即已受有現在不法之侵害
      。被告相對年事已高，體型身材沒有明顯優勢，加上現場
      林志華這邊的人數眾多，當時沒有可靠但侵害更小的手段
      足以嚇阻曹書淵之行為，則被告當時掏槍並拉滑套的動作
      ，即屬適當、必要、且合宜之防衛手段，應有正當防衛之
      阻卻違法事由之適用。
六、綜上所述，是林志華、曹書淵先衝向被告欲對其不利，經被
    告不斷後退並伸出手指警告其不要靠近，曹書淵仍繼續衝向
    被告，被告才掏槍並拉滑套嚇阻其不得接近，則被告之行為
    為正當防衛，不罰，依據前述法條意旨，依法自應就此部分
    為無罪之諭知。 　　　
七、駁回上訴之理由（恐嚇部分）
　㈠原審因認被告被訴刑法第305條恐嚇危害安全罪嫌，因符合正
    當防衛之阻卻違法事由，而為無罪之諭知，尚無違誤。
　㈡檢察官上訴意旨略以：
　　⒈被告於109年7月7日上午與被害人曹書淵或其在場親友發生
      口角後，確有一度離去，再攜槍彈返回現場，顯係基於恐
      嚇之犯意，其攜帶槍彈返回現場，乃預期有互毆之可能，
      欲將之做為互毆時之工具，此時並無「現在不法侵害」之
      存在，足認被告確無防衛意思。
　　⒉被告之掏槍行為，為攜帶槍彈之現行犯，被害人曹書淵衝
      向被告，乃逮捕現行犯之舉，並非不法侵害行為，被告僅
      在無迴避可能性才能主張正當防衛，不得濫用權利而主張
      正當防衛。原審以被告構成正當防衛為由，諭知被告被訴
      恐嚇危害安全部分無罪，尚有認事用法之違誤等語。
  ㈢經查：
    ⒈按刑法第23條所規定之正當防衛，係以對於現在不法之侵
      害，而出於防衛自己或他人權利之行為為要件，所稱不法
      之侵害，只須客觀上有違法之行為，即可以自力排除其侵
      害而行使防衛權，且不以侵害之大小與行為之輕重而有所
      變更，縱使防衛行為逾必要程度，亦僅屬防衛過當問題，
      尚不能認非防衛行為（最高法院87年度台上字第3720號判
      決意旨可資參照）。又按正當防衛乃源於個人保護及維護
      法秩序原則，係屬正對不正之權利行使，並不要求防衛者
      使用較為無效或根本不可靠之措施。苟防衛者未出於權利
      濫用，而以防衛之意思，則防衛方法不以出於不得己或唯
      一為必要，只要得以終結侵害並及時保護被侵害之法益，
      均屬客觀必要之防衛行為（最高法院108年度台上字第62
      號判決意旨參照）。再按防衛者所採取之防衛行為，固不
      得超越必要之程度，然非謂防衛者僅能選擇消極躲避，不
      能採取積極之防禦性措施或反擊侵害者（最高法院107年
      度台上字第4877號判決意旨參照）。
    ⒉查被告確有因與林志華發生口角衝突，其於曹書淵上前時
      ，自褲頭掏出附表編號1、2之不具殺傷力之非制式手槍，
      並為拉槍枝滑套之動作，而有恐嚇犯行。然被告係因雙方
      當時已有意見上衝突，且現場對方人數較多，再考量曹書
      淵迅速衝出，並不顧其姊姊曹雅婷阻擋，執意衝向被告的
      堅決程度，已足使被告認為曹書淵衝向他的目的，就是侵
      害他的生命、身體安全及自由，則被告當時即已受有現在
      不法之侵害。又被告相對年事已高，體型身材沒有明顯優
      勢，又處人數弱勢，當時沒有可靠但侵害更小的手段足以
      嚇阻曹書淵之行為，則被告當時掏槍並拉滑套的恐嚇動作
      ，雖具不法，惟係出於防衛自己之意思，且手段屬適當、
      必要且合宜，並無過當或是權利濫用，而有正當防衛之阻
      卻違法事由之適用，已經本院認定於前。是檢察官上訴指
      被告並無防衛意思，而是出於互毆之預期；曹書淵衝向被
      告，是為逮捕現行犯，其所為並非現在不法侵害行為；又
      認被告應優先選擇迴避所面臨之侵害，卻未予迴避，有權
      利濫用之情，自不得主張正當防衛云云，並非可採。檢察
      官並未進一步提出其他積極證據以實其說，所言無從推翻
      原審之認定，其上訴難認為有理由，應予駁回。
據上論斷，應依刑事訴訟法第368條，判決如主文。
本案經檢察官劉家瑜提起公訴，檢察官彭聖斐追加起訴、提起上
訴，檢察官孫冀薇到庭執行職務。
中　　華　　民　　國　　111 　年　　4 　　月　　28　　日
              　  刑事第二十三庭審判長法　官  許永煌
　　　　　　　　　　　　　　　　　    法　官  吳定亞
　　　　　　　　　　　　　　　　　    法　官  黃美文
以上正本證明與原本無異。
恐嚇罪部分不得上訴。
其餘部分，如不服本判決，應於收受送達後20日內向本院提出上
訴書狀，其未敘述上訴之理由者並得於提起上訴後20日內向本院
補提理由書（均須按他造當事人之人數附繕本）「切勿逕送上級
法院」。
                                　    書記官  彭威翔
中　　華　　民　　國　　111 　年　　4 　　月　　29　　日
附錄：本案論罪科刑法條全文
槍砲彈藥刀械管制條例第12條
未經許可，製造、販賣或運輸子彈者，處1年以上7年以下有期徒
刑，併科新台幣500萬元以下罰金。
未經許可，轉讓、出租或出借子彈者，處6月以上5年以下有期徒
刑，併科新台幣300萬元以下罰金。
意圖供自己或他人犯罪之用，而犯前二項之罪者，處3年以上10
年以下有期徒刑，併科新台幣700萬元以下罰金。
未經許可，持有、寄藏或意圖販賣而陳列子彈者，處5年以下有
期徒刑，併科新台幣300萬元以下罰金。
第1項至第3項之未遂犯罰之。
槍砲彈藥刀械管制條例第13條
未經許可，製造、販賣或運輸槍砲、彈藥之主要組成零件者，處
3年以上10年以下有期徒刑，併科新台幣700萬元以下罰金。
未經許可，轉讓、出租或出借前項零件者，處1年以上7年以下有
期徒刑，併科新台幣500萬元以下罰金。
意圖供自己或他人犯罪之用，而犯前2項之罪者，處5年以上有期
徒刑，併科新台幣1000萬元以下罰金。
未經許可，持有、寄藏或意圖販賣而陳列第1項所列零件者，處6
月以上5年以下有期徒刑，併科新台幣300萬元以下罰金。
第1項至第3項之未遂犯罰之。
附表：
編號 扣案物品名稱 鑑定結果  1 已貫通之金屬槍管1支 屬公告之槍砲主要組成零件 組合為非制式手槍1 枝（槍枝管制編號0000000000號），不具撞針結構，無法供擊發子彈使用，認不具殺傷力 2 金屬滑套、金屬槍身、金屬彈匣、金屬復進簧、金屬復進簧桿各1 個 非屬或未列入公告之槍砲主要組成零件  3 未試射之口徑9x19mm制式子彈2 顆 採樣1 顆試射，可擊發，認具殺傷力  4 已試射之口徑9x19mm制式子彈1 顆   5 非制式子彈5 顆，由金屬彈殼組合直徑約9.0mm金屬彈頭而成 採樣2 顆試射，均無法擊發，認不具殺傷力